臺灣高等法院臺中分院刑事判決　　　　96年度上易字第1186號
上　訴　人　臺灣臺中地方法院檢察署檢察官
被　　　告　乙○○
上列上訴人因被告竊盜案件，不服臺灣臺中地方法院96年度易字
第1082號中華民國96年3月30日第一審判決（起訴案號：臺灣臺
中地方法院檢察署95年度偵字第27701號），提起上訴，本院判
決如下：
    主  文
原判決撤銷。
乙○○意圖為自己不法之所有，而侵占離本人所持有之物，處罰
金新台幣壹萬貳仟元，如易服勞役，以新台幣壹仟元折算壹日，
減為罰金新台幣陸仟元，如易服勞役，以新台幣壹仟元折算壹日
。
    事  實
一、乙○○於民國九十五年十一月七日上午十一時二十分許，在
    位於臺中市○區○○路二號之中國醫藥大學附設醫院立夫醫
    療大樓七樓嬰兒室前之等候區內，適見甲○○因妻子生產開
    完刀後送至恢復室，遂由等候區趕至恢復室內，因匆忙間遺
    忘而未將所有皮包一只〈內有現金新台幣（下同）十二萬元
    〉帶走，猶仍置放在該等候區座位上，遂基於為自己不法所
    有之犯意，將上開業已脫離甲○○所持有之皮包一只（含其
    內所有現金）予以侵占入己。嗣經甲○○報警後，經警調閱
    監視錄影帶查看後，始循線獲悉上情。
二、案經臺中市警察局第二分局報請臺灣臺中地方法院檢察署檢
    察官偵查起訴。
    理  由
一、按被告以外之人於審判外之陳述，雖不符刑事訴訟法第159
    條之1、159條之2、159條之3、159條之4等規定，而經當事
    人於審判程序同意作為證據，法院審酌該言詞陳述或書面陳
    述作成時之情況，認為適當者，亦得為證據。當事人、代理
    人或辯護人於法院調查證據時，知有第159條第1項不得為證
    據之情形，而未於言詞辯論終結前聲明異議者，視為有前項
    之同意，刑事訴訟法第159條之5定有明文。本件被告於本院
    審理時，就證人甲○○於審判外之陳述部分，未就其證據能
    力聲明異議，本院審酌該言詞陳述作成時之情況，並查無其
    他不法之情狀，足認為得為本案之證據，依刑事訴訟法第
    159條之5之規定，有證據能力，合先說明。
二、上開犯罪事實，業據被告乙○○坦承不諱，核與證人即被害
    人甲○○於警詢及偵查中證述情節相符，復有領據及監視錄
    影畫面二張存警詢卷足佐，足見被告所為之自白，核與事實
    相符。本案事證明確，被告之犯行，堪予認定。
三、按刑法第三百三十七條所謂離本人所持有之物，係指物之離
    其持有，非出於本人之意思者而言。如本人因事故，將其物
    暫留置於某處而他往，或託請他人代為照管，則與該條規定
    之意義不符（最高法院50年台上字第2031號判例參照）。查
    證人甲○○於警詢時證稱：「我當日上午11時，因妻子生產
    要開刀，我在中國醫藥學院七樓等候，將皮包放在等候區椅
    子上，因妻子生產開刀完送至恢復室時，我急忙趕到手術恢
    復室照顧我妻子，忘記將皮包帶走，直到下午找尋時已遭人
    竊取．．」等語，是甲○○係因非出於其本人自主意思之遺
    忘，而將皮包遺置在案發現場，而非暫留置該處甚明。核被
    告所為，係犯刑法第三百三十七條之侵占脫離本人持有物罪
    。公訴及上訴意旨雖認被告上開所為，應依刑法第三百二十
    條第一項之竊盜罪處斷，應非可採，爰依法變更起訴法條，
    併予敘明。
三、原審認被告犯罪事實明確，予以論罪科刑固非無見；惟被告
    行為後，為紀念解除戒嚴二十週年，予罪犯更新向善之機，
    而制定「中華民國九十六年罪犯減刑條例」，經總統於九十
    六年七月四日公佈，並於同月十六日施行。被告犯罪時間在
    九十六年四月二十四日之前，所犯合於減刑條件，原審不及
    適用該條例對被告減刑，自有未洽，檢察官上訴，認本件應
    成立竊盜罪雖無理由，然原判決既有上開可議之處，自應撤
    銷改判。爰審酌被告犯罪之動機、目的、手段、犯罪之所得
    非微，然其後業已將所得全數歸還被害人，並已獲取被害人
    之諒解，及其犯罪後之態度等一切情狀，量處及減處如主文
    所示之刑，並諭知易服勞役之折算標準。
四、據上論斷，應依刑事訴訟法第369條第1項前段、第364條、
    第299條第1前段、第300條，刑法第337條、第42條第3項前
    段，中華民國九十六年罪犯減刑條例第2條第1項第3款、第8
    條第1項，判決如主文。
本案經檢察官丙○○到庭執行職務。
中　　華　　民　　國　　96　　年　　7　　月　　25　　日
            刑事第四庭    審判長法　官  洪  耀  宗
                                法　官  江  德  千
                                法　官  劉  登  俊
上列正本證明與原本無異。
不得上訴。
                                書記官  粘  銘  環
中　　華　　民　　國　　96　　年　　7 　　月　　26　　日
